【裁判字號】    98,上易,119
【裁判日期】    981006
【裁判案由】    恐嚇取財等
【裁判全文】
臺灣高等法院花蓮分院刑事判決         98年度上易字第119號
上  訴  人  臺灣花蓮地方法院檢察署檢察官
被      告  戊○○
選任辯護人  簡燦賢律師
被      告  乙○○
            丙○○
上訴人因被告恐嚇取財等案件，不服臺灣花蓮地方法院中華民國
98年5月27日97年度易字第372號第一審判決（起訴案號：臺灣花
蓮地方法院檢察署96年度偵字第4088號；97年度偵緝字第164號
），提起上訴，本院判決如下：
    主  文
上訴駁回。
    事實及理由
一、本案經本院審理結果，認第一審為被告三人均無罪之諭知，
    認事用法並無不當，應予維持，並引用如附件第一審判決書
    所記載之理由。
二、檢察官據告訴人甲○○之請求提起上訴，其意旨略以：
（一）告訴人甲○○或庚○○與被告戊○○等人並無借貸或金錢
      往來，被告戊○○僅係宜成飼料公司載運飼料之卡車司機
      ，告訴人並未曾向被告戊○○借貸，當初被告戊○○得知
      告訴人積欠宜成飼料公司貨款約新台幣83萬元，一時無法
      付清，遂介紹告訴人向國穎租賃公司借貸300萬元，並由
      告訴人簽立面額300萬元之本票及提供三筆土地設定抵押
      ，上述300 萬元借款由被告戊○○先扣取飼料款83萬元，
      再扣除介紹費60萬元，餘額157萬元由被告戊○○分期給
      付告訴人，被告戊○○僅為保證人，所欠國穎租賃公司金
      額亦僅為300萬元。詎被告戊○○於87年3 月8日下午夥同
      己○○、被告乙○○及不詳姓名男子，分乘三部汽車前往
      告訴人位於花蓮縣瑞穗鄉富源村15號老家，要求告訴人在
      事先由己○○擬妥之「讓渡書」上簽名捺指印，要求告訴
      人於87年4月5日前須歸還420萬元，如未歸還，則告訴人
      所有之「富冠牧場」經營權及地上物生財器具均歸被告戊○○所有。告訴人如前所述並未積欠被告戊○○借款，所
      借貸金錢債權人為國穎租賃公司，所借貸金額亦僅300萬
      元，如果告訴人有積欠被告戊○○債務，其應經法院訴訟
      程序取得執行名義，依法向法院聲請對告訴人財產強制執
      行，被告戊○○無任何執行名義，以恐嚇方式強制告訴人
      簽立420萬元之「讓渡書」，告訴人及庚○○因被恐嚇心
      生畏怖，為苟全生命才在讓渡書上簽名。原審未認被告等
      恐嚇取財，認事用法實有違誤。
（二）被告戊○○復於87年7月20日傍晚指示被告乙○○、丙○○及數名不詳姓名男子共同前往告訴人經營之富冠牧場，
      要求簽立「同意書」，同意讓渡「富冠牧場」經營權及地
      上物生財器具均歸被告戊○○所有，並要求壬○○於「同
      意書」上簽名擔任見證人，告訴人及壬○○因心生畏懼迫
      不得已簽名，證人壬○○於審理、偵查中作證，但原審對
      證人壬○○於警詢中證述被告丙○○及被告戊○○如何強
      暴恐嚇喝令簽名等情，於判決中均未提起亦無敘明。再被
      告乙○○、戊○○、丙○○等人，至告訴人所經營富冠牧
      場，除惡罵三字經，如有不服從即威脅恐嚇告訴人全家生
      命安全及毒死牛隻，並拍桌大罵，使人害怕，告訴人為保
      全生命勝於財產，迫於無奈才服從簽名，原審認定被告等
      三人恐嚇取財或恐嚇得利無罪，難以甘服。
（三）告訴人僅積欠國穎租賃公司300萬元，「讓渡書」上也僅
      記載歸還420萬元，被告戊○○竟於87年7月29日及87年7
      月30日指示被告乙○○雇用吊車搬走生財器具，以大貨車
      載走大小乳牛，共計129隻，合計取走價值1175萬元之財
      產，姑且不論債務為300萬元或420萬元，餘額近800萬元
      被告戊○○應返還告訴人，然原審竟給予被告等三人無罪
      諭知，令人難解。
三、駁回上訴之理由：
（一）告訴人甲○○經由被告戊○○之介紹，向國穎租賃公司借
      貸300萬元，由被告戊○○擔任保證人，業經告訴人甲○○供陳無訛。而告訴人甲○○因未依約繳付利息，國穎租
      賃公司乃於87年初將被告戊○○供擔保之卡車轉賣，該貸
      款目前已付清等情，亦據證人即國穎租賃公司人員蔡博政
      於警詢時證述明確。則被告戊○○於清償後為向告訴人甲○○求償，而要求告訴人甲○○簽立讓渡書及同意書，乃
      屬債權之行使，尚難遽認被告戊○○有不法所有之意圖。
（二）至於被告戊○○等三人是否有以恐嚇之手段迫使告訴人甲○○簽立讓渡書及同意書，告訴人甲○○及證人庚○○、
      辛○○及壬○○等人之供詞前後矛盾或互不相符，已如原
      判決所述。且如有恐嚇之情形，何以未於被迫簽立讓渡書
      及同意書後即時報案？嗣於87年7月29日被告戊○○指示
      乙○○雇用大卡車運走乳牛時，庚○○固曾向警方報案稱
      其兄甲○○之牛隻遭人載走，惟警方受理後，隨即攔檢載
      牛之汽車，將人車請回花蓮縣警察局鳳林分局富源派出所
      ，當時報案人庚○○亦在場，被告等人提出書面讓渡書資
      料以證明牛隻係合法載運時，報案人何以卻沒有表示異議
      ？嗣經警方了解案情，認係民事債務糾葛時，報案人庚○○又何以沒有表示意見？當警方要請報案人製作筆錄，又
      何以不願製作，亦無當場表示要告發之意？自難僅依事隔
      3 年之後所為瑕疵不符之供述，認定被告等人係以恐嚇之
      手段迫使告訴人甲○○簽立讓渡書及同意書。
（三）至於被告戊○○於87年7月29日及30日指示被告乙○○雇
      用吊車搬走生財器具，或以大貨車載走大小乳牛129隻，
      既係依據告訴人甲○○簽立讓渡書及同意書，即與恐嚇取
      財罪之要件不符。所運走生財器具及乳牛之價值是否超過
      債務總額而應返還告訴人甲○○，則係民事問題。
四、被告戊○○經合法傳喚，無正當理由不到庭，爰不待其陳述
    逕行判決。
據上論結，應依刑事訴訟法第373條、第368條、第371條，判決
如主文。
本案經檢察官丁○○到庭執行職務。
中    華    民    國    98    年    10    月    6    日
                  刑事庭審判長法  官    謝 志 揚
                              法  官    張 健 河
                              法  官    林 慶 煙
以上正本證明與原本無異。
本件不得上訴。
中    華    民    國    98    年    10    月    6    日
                              書記官    林 明 智


司法院資訊處製作；財團法人民間司法改革基金會備份。
